【裁判字號】    99,交聲,794
【裁判日期】    990531
【裁判案由】    交管條例聲異
【裁判全文】
臺灣板橋地方法院交通事件裁定         99年度交聲字第794號
原處分機關  交通部公路總局臺北區監理所蘆洲監理站
異  議  人
即受處分人  乙○○
上列受處分人因違反道路交通管理處罰條例案件，對於交通部公
路總局臺北區監理所蘆洲監理站於民國99年3 月29日以北監蘆字
第裁46-C00000000號所為之裁決處分（原舉發案號：臺北縣政府
警察局99年2 月10日北縣警交大字第C00000000 號），聲明異議
，本院裁定如下：
    主  文
異議駁回。
    理  由
一、原處分意旨略以：本件異議人即受處分人乙○○於民國99年
    2 月10日22時32分許，騎乘車牌號碼568-EGL 號重型機車，
    沿臺北縣永和市○○路與宜安路交會、設有燈光管制之交岔
    路口時，有違規闖紅燈左轉宜安路之違規行為，經警當場攔
    停後開單舉發，原處分機關乃於99年3 月29日以北監蘆字第
    裁46-C00000000號違反道路交通管理事件裁決書，依道路交
    通管理處罰條例第53條第1 項、第63條，裁處罰鍰新臺幣（
    下同）1,800 元，並記違規點數3 點等語。
二、異議意旨略以：伊當時沿永和市○○路往永和市方向行駛至
    中正路與宜安路口欲待轉，伊於中正路黃燈時即已通過停止
    線，但宜安路方向有學生搶行騎車駛入待轉區旁巷內，才未
    駛入待轉區，而只有在「宏昌鐵櫃角鋼行」前待轉，等宜安
    路左轉中正路車輛駛完後，再起步左轉宜安路，後來在宜安
    路被員警攔下，故伊並未紅燈左轉，爰依法聲明異議云云。
三、按汽車（含機器腳踏車）駕駛人，行經有燈光號誌管制之交
    岔路口闖紅燈者，處1,800 元以上5,400 元以下罰鍰；汽車
    駕駛人有第53條情形者，記違規點數3 點，道路交通管理處
    罰條例第53條第1 項、第63條第1 項第3 款定有明文。
四、異議人即受處分人雖否認有闖紅燈之違規行為，並以前詞置
    辯，然查：
    (一)證人即本件執行取締勤務及攔停舉發之員警甲○○到庭具
      結證稱：我當天是跟另外壹個同仁各騎1 台機車沿宜安路
      往中正路方向執行巡邏勤務，我第一眼看到異議人的時候
      ，異議人已經通過路口騎到宜安路的斑馬線附近（證人以
      三角形在本院卷第30頁照片中標示），我見狀立即騎機車
      過去把異議人攔下，當時宜安路往中正路是綠燈，而中正
      路是紅燈，且且中正路的紅燈號誌已經亮一陣子，因為宜
      安路的車已經都在行駛，當時宜安路往中正路方向的車子
      不多，因為當時已經是晚上10點半，且我也沒有看到一群
      機車從宜安路要前往中正路，因為智光商職的學生大約5
      、6 點就下課，所以當時沒有什麼機車等語（本院卷第27
      頁反面至第28頁），並提出現場照片3 張為證（本院卷第
      30、31頁）。此證人所述雖與異議人前揭所辯明顯歧異，
      惟其與異議人素不相識，亦無嫌怨糾紛，業據該2 人陳述
      一致，復已具結擔保所言屬實，衡情應無甘冒被訴偽證重
      罪（有期徒刑7 年以下）之風險而刻意陷害異議人之理。
      況且，執行勤務警員掣單舉發違反道路交通管理處罰條例
      所列之違規事實，本質上為行政處分，係公務員基於職務
      上權力，依法就特定之具體事件所為具有公法上效果之單
      方行政行為，基於公務員為公法上行為具有公信力之原則
      ，該行政處分當可被推定為真正，其據以依法處分之事實
      認定亦為真正無誤。反之，若謂公務員一切行政行為均須
      預留證據以證其實，則國家行政勢必窒礙難行，據此，刑
      事訴訟法就犯罪證據有關之規定中與屬行政秩序罰之交通
      違規裁罰本質不合之部分，自不在準用之列。本此公信原
      則，立法者以道路交通管理處罰條例第92條第3 項之授權
      ，賦予行政機關訂定違反道路交通管理事件統一裁罰基準
      及處理細則，使執勤員警得當機處分，以達其維護交通秩
      序、安全之行政目的。經檢視前揭證人所述之取締及舉發
      經過，核與取締、舉發相關規範相符，且未悖於一般生活
      經驗，堪認其所證述之違規情節，確實存在。
    (二)異議人雖以前詞置辯，惟按所謂兩段式左轉，必須機車騎
      士先騎至待轉區轉向，迨橫向綠燈號誌亮起後，始能起步
      直行。本案縱認異議人所稱其係於中正路往永和市方向號
      誌為黃燈時即已通過該路段停止線，惟因受其他機車阻擋
      致未能於宜安路往中正路方向綠燈亮起前抵達機車待轉區
      等情，均係屬實，其既尚未抵達待轉區，本即不得貿然左
      轉，其自訂「宏昌鐵櫃角鋼行」前為待轉區，並觀察車流
      空隙而貿然從「宏昌鐵櫃角鋼行」前直接穿越中正路與宜
      安路口，非但不符合兩段式左轉之規定，亦對宜安路往中
      正路方向左轉之車輛造成危險，本非法令所許，自難以此
      逕認其前揭行為合法。故異議人所提前述異議理由，要屬
      無據。
五、綜上所述，異議人於前開時、地騎乘重型機車行經設有燈光
    號誌管制之交岔路口時，有闖紅燈之違規事實，已堪認定。
    原處分機關據以援引上揭規定裁處罰鍰1,800 元並記違規點
    數3 點，於法尚無不合，應予維持。本件異議為無理由，應
    予駁回。
據上論斷，應依道路交通案件處理辦法第19條，裁定如主文。
中    華    民    國    99    年    5     月    31    日
                  交通法庭  法  官  楊明佳
以上正本證明與原本無異
如不服本裁定應於送達後5日內向本院提出抗告狀
                            書記官  林金良
中    華    民    國    99    年    5     月    31    日

司法院資訊處製作；財團法人民間司法改革基金會備份。
